臺灣高等法院高雄分院刑事判決
111年度上訴字第684號
上  訴  人  
即  被  告  周宸愷



上列上訴人即被告因詐欺案件，不服臺灣屏東地方法院110年度
訴字第579號，中華民國111年6月10日第一審判決（起訴案號：
臺灣屏東地方檢察署110年度偵字第1111號），提起上訴，本院
判決如下：
    主  文
原判決關於宣告刑及定執行刑部分均撤銷。
周宸愷犯以網際網路對公眾散布而犯詐欺取財罪，處有期徒刑陸
月。又犯以網際網路對公眾散布而犯詐欺取財罪，處有期徒刑陸
月。應執行有期徒刑柒月。 
    理  由
一、刑事訴訟法第348 條規定：（第1 項）上訴得對於判決之一
    部為之。（第2 項）對於判決之一部上訴者，其有關係之部
    分，視為亦已上訴。但有關係之部分為無罪、免訴或不受理
    者，不在此限。（第3 項）上訴得明示僅就判決之刑、沒收
    或保安處分一部為之。由於被告周宸愷已於本院準備程序中
    言明：本件僅針對量刑上訴等語（詳本院卷第55頁）。且參
    酌前開條文之立法理由：「為尊重當事人設定攻防之範圍，
    並減輕上訴審審理之負擔，容許上訴權人僅針對刑、沒收或
    保安處分一部提起上訴，其未表明上訴之認定犯罪事實部分
    ，則不在第二審之審判範圍。如為數罪併罰之案件，亦得僅
    針對各罪之刑、沒收、保安處分或對併罰所定之應執行刑、
    沒收、保安處分，提起上訴，其效力不及於原審所認定之各
    犯罪事實，此部分犯罪事實不在上訴審審判範圍」。因此，
    本件上訴範圍只限於原審判決之量刑、定執行刑部分，至於
    原審判決其他部分，則非本院審理範圍。又因被告僅針對原
    審判決量刑、定執行刑部分，提起上訴，故本院僅能以原審
    判決所認定之犯罪事實為基礎，審查原審量刑及定執行刑所
    裁量審酌之事項，是否妥適，先予說明。　　
二、原審判決認定之犯罪事實、罪名部分：
　　原審經審理後，認定被告前因積欠李俊豪債務，而李俊豪則
    因積欠顏輝益債務，被告為清償上開債務，竟意圖為自己不
    法之所有，基於以網際網路對公眾散布而犯詐欺取財之犯意
    ，分別為下列行為：㈠於民國109年11月15日17時28分許，在
    蝦皮網站上向不特定人刊登以新臺幣（下同）2萬元之價格
    出售Iphone 11 pro之不實訊息，適告訴人顏上賀瀏覽該網
    頁後，因而陷於錯誤，依被告指示，於109年11月15日20時4
    6分許，匯款5,000元至被告指定其不知情友人顏輝益所有之
    郵局帳號000-00000000000000號帳戶（下稱本案郵局帳戶）
    內，使被告藉以清償其積欠不知情李俊豪之5,000元債務。㈡
    於109年11月17日22時10分前之某時，在蝦皮網站向不特定
    人刊登以8,000元之價格出售Iphone 11之不實訊息，適告訴
    人薛峻銘瀏覽該網頁後，因而陷於錯誤，依被告指示，於10
    9年11月17日22時10分許，匯款8,000元至被告指定之本案郵
    局內，使被告藉以清償其積欠不知情李俊豪之8,000元債務
    等事實。因而認為被告均係犯刑法第339條之4第1項第3款以
    網際網路對公眾散布而犯詐欺取財罪（2罪），並分論併罰
    之。
三、原審量刑、定執行刑及其所裁量審酌之事項：
　　原審經審理後，以行為人之責任為基礎，審酌被告明知無販
    售商品之真意，仍於網路上對公眾不特定多數人刊登前開販
    售手機之不實訊息，使告訴人2人受騙先行匯款後，拒不出
    貨，告訴人2人分別受有5,000元、8,000元之損害，所為非
    是。犯後雖終能坦承犯行，然被告前於原審準備程序中供稱
    ：我有意願與告訴人調解或和解，縱使告訴人住臺南，我也
    願意去臺南找他談等語。復經原審再三電詢告訴人2人被告
    私下和解情形，惟告訴人2人均表示被告不斷拖延賠償，不
    想再等被告，請法院從重量刑等情，有原審公務電話記錄可
    參。而被告再於原審準備程序供稱：我有跟父親說要賠，但
    被祖母阻擋，並不是我不要賠償被害人等語，足見被告毫無
    誠意解決事情，並不斷藉口推辭，犯後態度不佳。復考量被
    告無前科之素行、犯罪之動機、目的、手段為使用網路對不
    特定人散布不實交易訊息、被害人所受之損害金額等節，兼
    衡被告於原審自陳之智識程度、家庭生活及經濟狀況等一切
    情狀，分別量處有期徒刑1年2月、1年4月，復參酌被告本案
    所犯2罪之罪質相同、手段相近、整體犯行之應罰適當性、
    數罪併罰之遞減效應，定應執行有期徒刑1年10月。
四、被告上訴意旨主張：請求從輕量刑等語。
五、關於刑法第59條部分：　　
　㈠刑法第59條規定犯罪之情狀可憫恕者，得酌量減輕其刑，同
    法第57條規定科刑時應審酌一切情狀，尤應注意所列事項（
    共10款）為科刑輕重之標準，兩條適用上固有區別，惟所謂
    「犯罪之情狀」與「一切情形」，並非有截然不同之領域，
    於裁判上酌減其刑時，應就犯罪一切情狀（兼及第57條所列
    舉之10款事項），予以全盤考量，審酌其犯罪有無可憫恕之
    事由，以為判斷（最高法院110年度台上字第3485號判決參
    照）。
　㈡被告利用網際網路詐騙告訴人2人，雖有不當。惟被告僅係個
    人參與行騙，與一般加入詐騙集團，形成持續性及牟利性之
    結構性組機，以詐騙為目的，基於分工合作，從事詐騙之之
    情節有別。且被告向告訴人2人詐得之金額分別為5,000元、
    8,000元，金額非高；被告犯後亦已返還告訴人2人各10,000
    元、8,000元之事實，有郵政自動櫃員機交易明細表及本院
    電話查詢紀錄單可參（詳本院卷第69頁、第71頁）。是被告
    所犯情節尚非至為重大，而其所犯利用網際網路對公眾散布
    而犯詐欺取財罪，為最輕本刑1 年以上有期徒刑之罪，法定
    刑度非輕，本院審酌上情，認如科以法定最輕本刑，猶嫌過
    重，實有情輕法重可資憫恕之事由，爰各依刑法第59條規定
    酌減其刑。
六、撤銷原審判決之理由：
　　原審論處被告罪刑，固非無見。惟被告犯後已返還告訴人2
    人各10,000元、8,000元之事實，業如前述。原審未及審酌
    上情，而未適用刑法第59條規定酌減其刑，致量刑過重，尚
    有未洽。被告以原審量刑過重為由，指摘原判決關於量刑部
    分不當，為有理由，自應由本院將原判決關於宣告刑及定執
    行刑部分均撤銷改判。爰審酌被告明知無販售商品之真意，
    仍於網路上對公眾不特定多數人刊登販售手機之不實訊息，
    使告訴人2人受騙而匯款，行為實有可議之處。惟念及被告
    犯後終能坦承犯行，並參以被告向告訴人2人詐得之金額分
    別為5,000元、8,000元，金額非高；被告犯後亦已返還告訴
    人2人各10,000元、8,000元等情，業如前述。及被告於原審
    自陳之智識程度、家庭生活及經濟狀況（詳原審卷第90頁）
    等一切情狀，就被告所犯2罪均量處有期徒刑6月，復參酌被
    告本案所犯2罪之罪質相同、手段相近、整體犯行之應罰適
    當性、數罪併罰之遞減效應，定應執行有期徒刑7月。另被
    告因犯公共危險罪，經臺灣屏東地方法院以111年度交簡字
    第1029號判決判處有期徒刑2月確定，爰不為緩刑之諭知，
    附此敘明。　
七、被告經合法傳喚，無正當之理由不到庭，爰不待其陳述，逕
    行判決。　　　
據上論結，應依刑事訴訟法第371條、第369 條第1 項前段、第3
64 條、第299 條第1 項前段，判決如主文。
本案經檢察官曾馨儀提起公訴，檢察官高碧霞到庭執行職務。
中　　華　　民　　國　　111 　年　　10 　　月　 26　　日
                  刑事第三庭    審判長法  官  吳進寶
                                      法  官  徐美麗
                                      法  官  方百正
以上正本證明與原本無異。
如不服本判決應於收受本判決後20日內向本院提出上訴書狀，其
未敘述上訴理由者，並得於提起上訴後20日內向本院補提理由書
狀（均須按他造當事人之人數附繕本）「切勿逕送上級法院」。
中　　華　　民　　國　　111 　年　　10 　　月　 26　　日
　　　　　　　　　　　　　　　　　　　書記官  呂姿儀
附錄本判決論罪科刑所依據之法條：
刑法第339條之4
犯第339條詐欺罪而有下列情形之一者，處1年以上7年以下有期
徒刑，得併科1百萬元以下罰金：
一、冒用政府機關或公務員名義犯之。
二、三人以上共同犯之。
三、以廣播電視、電子通訊、網際網路或其他媒體等傳播工具，
    對公眾散布而犯之。
前項之未遂犯罰之。